【裁判字號】    92,易,502
【裁判日期】    920731
【裁判案由】    詐欺
【裁判全文】
臺灣板橋地方法院刑事判決                          九十二年度易字第五二號
    公  訴  人  臺灣板橋地方法院檢察署檢察官
    被      告  乙○○
右列被告因詐欺案件，經檢察官提起公訴（九十一年度偵字第一三六一號），本院判
決如左：
    主  文
乙○○幫助意圖為自己不法之所有，以詐術使人將本人之物交付，處拘役伍拾日，如
易科罰金，以參佰元折算壹日。
    事  實
一、乙○○曾於民國七十八年間因恐嚇案件，經本院判處有期徒刑三月確定，於七十
    九年十月十三日執行完畢，惟不構成累犯。仍不知悔改，明知將自己在金融機構
    所開設之帳戶存摺，任意交付他人，足使他人持以作為詐欺等犯罪接收被害人匯
    款之用途，竟仍本於不確定幫助詐欺之故意，於九十年二月十日某時，在台北縣
    板橋市○○街某處，將其於九十年二月九日甫前往第一商業銀行板橋分行開設之
    00000000000000帳戶帳號及存摺（起訴書贅載尚有郵局帳號及存
    摺），交付綽號「老鼠」不詳姓名年籍之成年人，供其做為刊登廣告詐騙不特定
    人錢財之使用。嗣於九十年四月十二日，丙○○於中國時報第五十二版見不詳姓
    名年籍者刊登廣告，以低價販售新型手機，因而陷於錯誤，依照指示匯款新台幣
    （下同）一萬兩千元至乙○○所有之前開第一銀行板橋分行帳戶內，其後丙○○
    並未收到手機，因而察覺受騙而報警循線查辦。
二、案經丙○○訴由台北市政府警察局士林分局報請台灣士林地方法院檢察署呈請台
    灣高等法院檢察署令轉臺灣板橋地方法院檢察署檢察官偵查起訴。
    理  由
一、訊據被告乙○○固坦承有於右揭時、地開設前開第一銀行板橋分行帳戶，並將該
    帳號及存摺交付綽號「老鼠」不詳姓名年籍之人等事實，惟矢口否認有何幫助詐
    欺犯行，辯稱：伊係因為當時要跑船，所有之物品無處存放，且因伊沒工作，家
    裡不讓伊放東西，而先前因住在甲○○家，當天甲○○不在家，伊只好交給綽號
    「老鼠」之人，並無幫助詐欺之意思與犯行云云。惟查：被告乙○○於右揭時、
    地向第一銀行板橋分行開立00000000000000帳戶，並於開立後翌
    日即將帳號及存摺交付他人等情，業據被告於檢察官偵查中供稱：「（該帳戶是
    否都是你在使用？）我辦出來第二天就借給甲○○拿去用了：：」等語明確（詳
    九十一年度偵字第一三六一號偵卷第二十九頁背面），且有第一銀行板橋分行九
    十年五月十五日一板字第二一七號函所附前開帳戶開戶印鑑卡影本在卷可按（詳
    九十年度偵字第七六三四號偵卷第二十五頁）。而被害人丙○○確於中國時報第
    五十二版因見不詳姓名年籍者刊登廣告，以低價販售新型手機，因而陷於錯誤，
    依照指示匯款一萬兩千元至被告所有之前開第一銀行板橋分行帳戶內，其後丙○○並未收到手機等情，並據被害人丙○○於偵查中指述明確，並有自動櫃員機交
    易紀錄、中國時報分類廣告影本等在卷可憑。被告於檢察官偵查初訊時雖供稱將
    該存摺等借給甲○○云云，惟經檢察官傳訊證人甲○○則堅決否認與被告認識等
    語（詳九十一年度偵字第一三六一號偵卷第四十五頁背面），而被告其後於本院
    審理時則又改稱因當時甲○○不在，伊要跑船，所以只好交付綽號「老鼠」不詳
    姓名年籍之人云云，其前後供述並不一致；且存摺本身僅係一小本，所占空間有
    限，又係屬重要之物件，留置身邊原無困難，被告當時縱確要跑船出港（實則被
    告係於九十年七月九日始隨船出港前往印尼海域作業，有建仁漁業股份有限公司
    所出具之證明書附於九十一年度偵字第一三六一號偵卷第二十四頁可稽），亦無
    交付綽號「老鼠」者之必要性與急迫性。又被告既自承其於開立前開帳戶之第二
    天即將帳號及存摺交付他人等語，且對於綽號「老鼠」者之真實姓名年籍並不知
    情，則綽號「老鼠」者自非被告所熟識之人，被告竟仍將其所有之前開存摺交付
    之，由是益見，被告對於該綽號「老鼠」不詳姓名年籍之成年人，可能將其存摺
    及帳號供做為刊登廣告詐騙不特定人錢財之使用等情應有預見，且其後發生不詳
    姓名年籍者將被告之前開帳戶用以詐取被害人丙○○錢財之事實，亦不違背其本
    意，應堪認定，被告辯稱伊並無幫助詐欺之意思與犯行云云，顯係卸責之詞，不
    足為採。至公訴意旨另載稱被告將其郵局帳號及存摺亦交付他人供作詐欺犯罪之
    用等情，惟遍查全卷並無相關事證，足資證明被告有以郵局帳號存摺詐取他人財
    物之事實，此部分應屬贅列，併予敘明。本件事證明確，被告幫助詐欺取財之犯
    行，洵堪認定，應依法論科。
二、核被告基於幫助詐欺取財之不確定故意，將上開第一銀行板橋分行之存摺帳戶交
    付他人作為詐欺取財之用，所為係犯刑法第三十條第一項、第三百三十九條第一
    項詐欺取財罪之幫助犯。又被告幫助他人犯詐欺取財罪，為從犯，應依刑法第三
    十條第二項減輕其刑。爰審酌被告將銀行帳戶交付他人供作詐財之用，造成犯罪
    偵查困難，幕後犯罪人得以逍遙法外，致使此類犯罪手法層出不窮，嚴重危害交
    易秩序與社會治安，及其前科素行、犯罪動機、目的、手段、犯罪後之態度等一
    切情狀，量處如主文所示之刑，並諭知易科罰金之折算標準，以示懲儆。
三、據上論斷，應依刑事訴訟法第二百九十九條第一項前段，刑法第三十條、第三百
    三十九條第一項、第四十一條第一項前段，罰金罰鍰提高標準條例第一條前段、
    第二條，判決如主文。
本案經檢察官林俊峰到庭執行職務。
中      華      民      國    九十二    年      七      月    三十一    日
                                  臺灣板橋地方法院刑事第二庭
                                        法  官  林春長
右正本證明與原本無異。
如不服本判決，應於判決送達後十日內向本院提出上訴狀，上訴於臺灣高等法院（須
附繕本）。
                                        書記官  林志憲
中      華      民      國    九十二    年     七       月    三十一    日
附錄論罪科刑法條
刑法第三百三十九條
意圖為自己或第三人不法之所有，以詐術使人將本人或第三人之物交付者，處五年以
下有期徒刑、拘役或科或併科一千元以下罰金。
以前項方法得財產上不法之利益或使第三人得之者，亦同。
前二項之未遂犯罰之。


司法院資訊處製作；財團法人民間司法改革基金會備份。
